【裁判字號】    98,上易,718
【裁判日期】    981008
【裁判案由】    傷害
【裁判全文】
臺灣高等法院高雄分院刑事判決         98年度上易字第718號
上  訴  人
即  被  告  丙○○
上列上訴人因傷害案件，不服臺灣屏東地方法院98年度易字第37
3 號中華民國98年7 月27日第一審判決（起訴案號：臺灣屏東地
方法院檢察署97年度偵字第7953號），提起上訴，本院判決如下
：
     主  文
上訴駁回。
     理  由
一、按「不服地方法院之第一審判決而上訴者，應向管轄第二審
    之高等法院為之。上訴書狀應敘述具體理由。上訴書狀未敘
    述上訴理由者，應於上訴期間屆滿後20日內補提理由書於原
    審法院。逾期未補提者，原審法院應定期間先命補正」、「
    第二審法院認為上訴書狀未敘述理由或上訴有第362 條前段
    之情形，應以判決駁回之。但其情形可以補正而未經原審法
    院命其補正者，審判長應定期間先命補正」，民國96年7 月
    4 日修正公布、同年月6 日施行之刑事訴訟法第361 條、第
    367 條分別定有明文。職是，不服地方法院之第一審判決而
    上訴者，其上訴書狀應敘述具體理由，至於上訴理由是否具
    體，係屬第二審法院審查範圍，則不在命補正之列，此參照
    上開條文之修正理由自明。
二、再所稱具體理由，係指須就不服之判決為具體之指摘而言，
    如僅泛稱原判決認事用法不當或採證違法、判決不公等，均
    非具體理由（法院辦理刑事訴訟案件應行注意事項第162 點
    參照）。復按「所謂具體理由，必係依據卷內既有訴訟資料
    或提出新事證，指摘或表明第一審判決有何採證認事、用法
    或量刑等足以影響判決本旨之不當或違法，而構成應予撤銷
    之具體事由，始克當之（例如：依憑證據法則具體指出所採
    證據何以不具證據能力，或依憑卷證資料，明確指出所為證
    據證明力之判斷如何違背經驗、論理法則）；倘僅泛言原判
    決認定事實錯誤、違背法令、量刑失之過重或輕縱，而未依
    上揭意旨指出具體事由，或形式上雖已指出具體事由，然該
    事由縱使屬實，亦不足以認為原判決有何不當或違法者（例
    如：對不具有調查必要性之證據，法院未依聲請調查亦未說
    明理由，或援用證據不當，但除去該證據仍應為同一事實之
    認定），皆難謂係具體理由，俾與第二審上訴制度旨在請求
    第二審法院撤銷、變更第一審不當或違法之判決，以實現個
    案救濟之立法目的相契合，並節制濫行上訴」（最高法院97
    年度台上字第892 號判決意旨參照）。是如上訴理由書狀並
    未依據卷內訴訟資料，具體指摘原判決認事用法有何違法或
    不當之情形，即屬上訴未敘述具體理由。又上訴書狀未敘述
    具體理由者，其上訴即屬於刑事訴訟法第362 條前段所定「
    上訴不合法律上之程式」之情形，第二審法院自應依同法第
    367 條之規定，以判決駁回之。
三、本案上訴人即被告丙○○經原審以共同傷害罪，判處有期徒
    刑6 月，如易科罰金以新台幣1000元折算1 日，有判決書在
    卷可考。被告不服提起上訴，略以：本件係被害人乙○○持
    鐮刀要殺伊，伊才持圓鍬自衛。而甲○○係於勸阻時，為乙○○所誤傷。又伊已高齡，無力傷害青壯之乙○○，原審不
    查，為被告有罪之判決，爰提起上訴云云。經查：
  (一)原判決理由已說明：「訊據被告丙○○於本院審理時，對其
    前揭時地因催討殯葬工資而前往乙○○住處，並因與之發生
    肢體衝突而取出其所有之圓鍬、王加榮亦同樣在場持木棍相
    向，嗣乙○○並受有前開所示傷害；被告王加榮對其前揭時
    地曾因丙○○與乙○○發生肢體衝突而前往現場之事實均自
    承不諱，並經證人即告訴人乙○○、甲○○於偵查中經檢察
    官訊問時具結後證述在卷，復有記載乙○○、甲○○各受有
    前開傷害之驗傷診斷證明、扣案已斷為兩截之木棍在卷可稽
    。」，「前揭犯罪事實，除據證人即告訴人乙○○於偵查中
    經檢察官訊問時，以證人身分具結後證稱：丙○○先在屋內
    以右手打伊右臉，旋走到屋外拿車內的圓鍬要打伊身體，伊
    因以左手遮擋乃受有前臂骨折之傷害，王加榮見丙○○打伊
    ，也跟著進來以木棍打伊左後背部數下，並將木棍打斷等語
    ；證人即告訴人甲○○於同一庭期亦結證稱：伊因見伊先生
    遭被告2 人持圓鍬、木棍毆打受傷倒地乃上前勸阻，卻因王
    加榮仍持續攻擊乙○○而傷及伊手等語外，就被告丙○○持
    圓鍬毆打乙○○之事實，亦據被告王加榮於檢察事務官詢問
    時陳明在卷。」，「衡情，告訴人乙○○為67年次之人，於
    前揭案發時尚未滿30歲，年輕力壯，反觀被告2 人除丙○○
    為40年出生，於事發時已久逾半百（56歲），體能與乙○○
    顯不相當外，被告王加榮猶為29年次，年近古稀之老人，苟
    以其任1 人與乙○○單獨打鬥，甚或果如被告丙○○所言僅
    消極抵禦自衛，不曾攻擊，依常理顯不至造成乙○○因重擊
    而受有手臂骨折等程度之傷害，足徵被告2 人所辯，均與事
    理不符，不足採信。」等語（見原判決第4 頁）。
  (二)又認定：「以告訴人乙○○之妻即告訴人甲○○於被告等人
    分持上開器械攻擊其夫時既在場親見，其不顧危險以身相護
    而遭波及受傷者，亦屬常情，猶為被告丙○○、王加榮於行
    為當時所能預見，乃渠等毆打乙○○之餘，見甲○○一介女
    輩出手勸阻而仍任由被告王加榮持續以木棍攻擊，並造成甲○○受傷，是渠2 人就該結果之發生顯不違背本意，對於甲○○受傷部分，均為渠共同犯意及行為分擔效力所及，應論
    以共同正犯責任。又被告丙○○、王加榮以一共同傷害之行
    為，傷及告訴人乙○○、甲○○2 人而觸犯2 罪名，侵害2
    法益，應依刑法第55條想像競合犯之例，從一情節較重者，
    即傷害乙○○部分處斷而論以一罪」等語（原判決第5 頁）
    。
  (三)如上所述，本件原審判決已就被告上訴指摘部分詳為說明，
    並附具說明之理由，因而斟酌全辯論意旨及調查證據之結果
    ，而對被告為科刑之判決，客觀上難謂有何違法失當之處。
    被告上訴意旨，仍執陳詞否認犯罪，惟未依據卷內訴訟資料
    ，或提出新事實新證據，具體指摘原判決認事用法有何違法
    或不當，或違反論理法則、經驗法則之情形，顯係上訴未敘
    述具體理由。核之上揭說明，應認被告之上訴違背法律上之
    程式，自應予以駁回。
四、依刑事訴訟法第367 條前段、第372 條，不經言詞辯論，逕
    為判決如主文。
中    華    民    國    98    年    10    月    8     日
                  刑事第七庭    審判長法  官  莊飛宗
                                      法  官  黃憲文
                                      法  官  陳明富
以上正本證明與原本無異。
本件判決不得上訴。
中    華    民    國    98    年    10    月    8     日
                                      書記官  劉鴻瑛


司法院資訊處製作；財團法人民間司法改革基金會備份。
